最高法院民事判決　　　　　　　九十六年度台上字第二五五號
上　訴　人　禎祥食品工業股份有限公司
　　　　　　　　　　號
法定代理人　甲○○
訴訟代理人　吳碧娟律師
　　　　　　劉意律師
被 上訴 人　建盟冷凍廠有限公司
　　　　　　　　　　號
法定代理人　乙○○
上列當事人間請求損害賠償事件，上訴人對於中華民國九十五年
五月九日台灣高等法院台南分院第二審判決（九十四年度重上字
第三七號），提起上訴，本院判決如下：
    主  文
原判決廢棄，發回台灣高等法院台南分院。
    理  由
本件上訴人主張：伊於民國九十年四月二十三日、三十日向被上
訴人承租坐落嘉義縣朴子市朴子工業區一街十三號廠房內206 號
及207 號冷凍庫房儲存毛豆，詎被上訴人違反民法第四百二十三
條規定出租人之保持義務，致該206 號冷凍庫房於九十年五月三
日下午四時五十八分許發生火災，造成伊儲存於206號、207號冷
凍庫房內之物品損害，合計新台幣（下同）六百七十九萬六千九
百十八元等情，爰依不完全給付之規定及侵權行為之法律關係，
求為命：被上訴人如數給付上訴人及加付自起訴狀繕本送達翌日
起算之法定利息。上訴第二審後並擴張請求，命被上訴人給付九
十九萬零三百五十五元及加付自擴張聲明狀繕本送達翌日起算法
定利息之判決。
被上訴人則以：本件火災事故係肇因於上訴人之受僱人涂忠於20
6 號冷凍庫房堆置大紙箱時，過於接近照明燈具致產生高溫，引
起火災，應係上訴人之過失所造成，被上訴人並無違反保持義務
，或有何故意或過失侵害上訴人權利之行為，上訴人請求損害賠
償應屬無據等語，資為抗辯。
原審維持第一審所為上訴人敗訴判決，駁回其上訴及擴張之訴，
無非以：兩造雖未訂立書面之租用倉庫契約，惟上訴人自認兩造
於八十二年曾訂立書面合約，期間自八十三年一月一日至八十四
年十二月三十一日止，有「冷凍倉庫租用合約書」在卷可稽，依
該合約書末端〔冷凍庫房使用規則〕第四條記載：「堆藏貨品之
高度最高點至排管下方三十公分處，不得碰觸排管，冷氣出風口
不得阻塞，應預留風路」。足認被上訴人合約書中已告知上訴人
堆放物品之方法。嗣隔二年多，上訴人再次承租時，雖未訂立書
面，改以口頭承租，仍應認為雙方對遵守「冷凍倉庫租用合約書
」內容，有充分合意，始同意繼續承租。上訴人以其未再續訂書
面合約，辯稱不知該使用規則云云，殊無可採。況被上訴人係冷
凍庫之出租人，只須將冷凍庫保持適當溫度，不致因溫度變化因
素使堆置物品產生腐爛，已盡其出租人之保持義務。至物品應如
何堆放，始安全無虞，及搬運方便，要屬承租人考量之範圍，尚
難因出租人未向承租人說明使用規則，即遽認出租人違反保持義
務。次查本件火災發生之原因，經嘉義縣消防局調查結果，認為
：206 號冷凍庫右前方受燒較嚴重，研判為起火處，本次火災因
無具體跡證，無法研判起火原因。另經台灣省電機技師公會鑑定
結果亦認：「就現場裝置之電氣設備，可能發生火災原因如下：
如照明燈為點亮狀態下，因照明燈引燃包裝毛豆之紙箱最有可能
（因現場照明燈電源開關於救災時已破壞，因此無法判別照明燈
之開關是否導通，另現場堆置物〈包裝毛豆之紙箱〉已清除，堆
置情況不明，因此無法研判其與燈具接觸之可能性）」。該鑑定
報告書中雖另載：「現場206 冷凍庫內電路設備未符合「屋內線
路裝置規則」相關規定等語。惟該鑑定報告並未認因206 號冷凍
庫房內電路設備未符合「屋內線路裝置規則」相關規定，導致本
件火災發生。復據台灣省電機技師公會之鑑定人陳乃鏌證稱：電
路設備不符合規定，是在絕緣被破壞掉後會造成短路，但現場燈
具看起來，並沒有短路等語。足見206 號冷凍庫房之電路設備縱
未符合「屋內線路裝置規則」規定，或未使用「防爆專用燈具」
，亦非導致本件火災發生之原因。並說明上訴人之受僱人涂忠在
206 號冷凍庫房堆放毛豆紙箱至四層高度，始會將裝毛豆的紙箱
撞擊照明燈具，產生高溫引發火災。涂忠應熟知其危險性，其違
反上開〔冷凍庫房使用規則〕，不待被上訴人再提醒或警告。自
難遽認被上訴人對於本件之火災發生有何過失。從而，上訴人主
張被上訴人違反出租人保持義務云云，自無可採，其請求損害賠
償，尚非有據，不應准許等詞，為其判斷之基礎。
惟依「屋內線路裝置規則」第三０四條規定，在第一種危險場所
裝置燈具時，其所使用之燈具應屬耐壓防爆型者，在該燈具上應
明顯標示其所許可之最大瓦數，且每一燈具應有適當防護或藉裝
置位置以防止機械上之損傷。本案現場206 號冷凍庫內之燈具，
僅採用一般構造型式，非防爆燈具，冷凍庫內電路設備未符合「
屋內線路裝置規則」相關規定，有台灣省電機技師公會報告及函
可憑（見該報告附件第十一及第一審卷第一宗第一○九頁）。且
證人陳乃鏌亦證稱：「防爆燈具是指接縫都須密閉，避免外面氣
體跑進燈內，因為冷凍廠用氨氣，如果氨氣有洩漏跑入燈具內，
會引起爆炸等語（見第一審卷第一宗第一六八頁）；而系爭冷凍
庫內所使用冷媒確為氨氣，復為被上訴人所自認（見第一審卷第
一宗第一五六、一六○頁）；又涂忠亦證稱：伊當日下午（約二
時許）在206號冷凍庫房堆放時，聞到206號冷凍庫房有怪味，有
請乙○○進入察看，十幾分鐘之後味道就沒有了等語（見第一審
卷第一宗第八六頁及另案影印卷第一二○、一二一頁）；此與被
上訴人是否已盡其出租人之保持義務所關至切，原審未詳為調查
審認，遽依上開理由為不利上訴人之判斷，自難謂無判決不備理
由之違法。上訴論旨，指摘原判決不當，求予廢棄，非無理由。
據上論結，本件上訴為有理由。依民事訴訟法第四百七十七條第
一項、第四百七十八條第二項，判決如主文。
中　　華　　民　　國　九十六　年　　二　　月　　一　　日
                      最高法院民事第七庭
                          審判長法官  劉　延　村
                                法官  劉　福　來
                                法官  黃　秀　得
                                法官  吳　謀　焰
                                法官  李　寶　堂
      本件正本證明與原本無異
                                      書  記  官
中　　華　　民　　國　九十六　年　　二　　月　 十三 　日
                                                      v
